【裁判字號】    99,交抗,979
【裁判日期】    990331
【裁判案由】    違反道路交通管理處罰條例
【裁判全文】
臺灣高等法院交通事件裁定             99年度交抗字第979號
抗  告  人
即受處分人  甲○○
上列抗告人因違反道路交通管理處罰條例案件，不服臺灣桃園地
方法院，中華民國99年2月26日所為裁定（99年度交聲字第214號
），提起抗告，本院裁定如下：
    主  文
抗告駁回。
    理  由
一、原裁定意旨略以：按道路交通管理處罰條例第87條第1項規
    定，受處分人，不服第8條主管機關所為之處罰，得於接到
    裁決書之翌日起20日內，向管轄地方法院聲明異議；同法第
    88條規定，法院為處理有關交通事件，得設立專庭或指定專
    人辦理之。而同法第8條第1項則明定違反該條例之行為，分
    別由公路主管機關或警察機關處罰。次按納稅義務人對稅捐
    稽徵機關之復查決定如有不服，得依法提起訴願及行政訴訟
    ，稅捐稽徵法第38條第1項亦定有明文。依此，行為人因違
    反道路交通管理處罰條例遭主管機關裁罰，此裁罰本質上固
    屬行政處分，原應依訴願法及行政訴訟法之規定，以「訴願
    」及「行政訴訟」向原處分機關或上級機關及行政法院聲明
    不服以資救濟，然今則依道路交通管理處罰條例之上揭規定
    ，由普通法院特設專庭審查此等裁罰處分。然倘係因違反稅
    捐稽徵案件致遭稅捐稽徵機關裁罰處分，而非因違反道路交
    通管理條例遭裁罰之案件，則應依一般行政處分之聲明不服
    程序，即依上開稅捐稽徵法第38條規定循序向原處分機關申
    請復查、向原處分機關之上級機關提起訴願、及向行政法院
    提起行政訴訟，方為正辦，此等案件普通法院並無審判權，
    合先敘明。本件受處分人係向原審所設交通法庭聲明異議，
    謂其對桃園縣政府地方稅務局裁處書及車輛檢查違反使用牌
    照稅法案件舉發單之處分不服云云，受處分人雖未於異議狀
    中附上原處分書，然就受處分人之異議形式審查，其於聲明
    異議狀所載處分意旨及所據事實，係指受處分人所有車牌
    9494-FP號車輛，因逾繳牌照稅而遭執行，並已於民國98年8
    月31日繳清，卻仍於98年9月20日接獲桃園縣政府地方稅務
    局裁處書以該車有違規事項要追繳稅額1倍罰鍰等情，顯然
    並非因異議人有何違反道路交通管理處罰條例之行為而予裁
    罰，其裁罰依據乃係違反使用牌照稅法之規定，本質上屬因
    違反稅捐稽徵規定之裁罰處分，揆諸前揭說明，台灣桃園地
    方法院並無審判權，異議人應循復查、訴願及行政訴訟途徑
    聲明不服，方為適法，受處分人誤向台灣桃園地方法院聲明
    不服，自非適法，且屬無可補正之瑕疵，應予駁回等語。
二、抗告意旨略以：本件依縣政府稅務局回覆內容，清楚記載本
    案使用公共水路道路於法務部行政執行署桃園行政執行處處
    罰時間前，但抗告人已於98年8月31日將罰金連同滯納金繳
    清而終結執行，桃園縣政府地方稅務局竟於98年9月21日以
    掛號通知另於98年10月9日起至98年11月8日只繳款新臺幣（
    下同）7,120元，爰請求法院驗證本件處罰之合法性云云。
三、經查：按受處分人不服第8條道路交通主管機關所為之處罰
    ，得於接到裁決書之翌日起20日內向管轄地方法院聲明異議
    ，道路交通管理處罰條例第87條第1項定有明文。又違反本
    條例第12條至第68條之規定者，由公路主管機關處罰。公路
    主管機關應設置交通裁決單位辦理，同條例第8條第1項第1
    款、第3項亦定有明文。另道路交通案件處理辦法所稱之交
    通案件，指違反道路交通管理處罰條例，經公路主管機關或
    警察機關或其聯合設置之裁決機關處罰後，聲明異議之案件
    ，道路交通案件處理辦法第2條第1款亦規定甚明。本件桃園
    縣政府地方稅務局對抗告人追繳罰鍰之行政處分，並非道路
    主管機關對交通案件所為之裁決，抗告人向原審法院聲明異
    議，於法不合，且無從補正。原審裁定駁回其聲明異議，核
    無違誤。本件抗告為無理由，應予駁回。
三、據上論結，應依道路交通案件處理辦法第26條，刑事訴訟法
    第412條，裁定如主文。
中    華    民    國    99    年    3     月     31   日
                  刑事第七庭  審判長法  官  宋明蒼
                                    法  官  趙功恆
                                    法  官  楊智勝
以上正本證明與原本無異。
不得再抗告。
                                    書記官 林桂玉
中    華    民    國    99    年    4     月    1     日

司法院資訊處製作；財團法人民間司法改革基金會備份。
